最高法院刑事判決　　　　　　九十六年度台上字第三六二二號
上　訴　人　台灣高等法院檢察署檢察官
上　訴　人
即　被　告　甲○○
上列上訴人等因被告違反毒品危害防制條例案件，不服台灣高等
法院中華民國九十六年四月二十四日第二審判決（九十五年度上
訴字第四七七一號，起訴案號：台灣桃園地方法院檢察署九十五
年度偵字第一六七四四號），提起上訴，本院判決如下：
    主  文
上訴駁回。
    理  由
按刑事訴訟法第三百七十七條規定，上訴於第三審法院，非以判
決違背法令為理由，不得為之。是提起第三審上訴，應以原判決
違背法令為理由，係屬法定要件。如果上訴理由書狀並未依據卷
內訴訟資料，具體指摘原判決不適用何種法則或如何適用不當，
或所指摘原判決違法情事，顯與法律規定得為第三審上訴理由之
違法情形，不相適合時，均應認其上訴為違背法律上之程式，予
以駁回。本件原判決撤銷第一審之科刑判決，改判依想像競合犯
從一重仍論處被告甲○○以共同運輸第一級毒品罪刑，係依憑甲
○○之部分自白，證人蔡福義之證供，扣案之白粉十七包（經驗
出第一級毒品海洛因成分）、白色運動鞋一雙，卷附法務部調查
局民國九十五年九月一日調科壹字第○九五二三○○七二六○號
鑑定書、台北關稅局扣押貨物運輸工具收據及搜索筆錄、現場查
獲照片、旅客入出境紀錄查詢表、入出境資料（林建宏部分）及
遠傳電信股份有限公司雙向通聯紀錄等證據資料而為論斷，已敘
明所憑證據及得心證之理由。並說明：依被告於警詢及偵查中供
稱綽號「大胖」者（即林建宏）要伊到越南帶一號毒品回台等情
，可見被告自始即知悉接受林建宏安排前往越南乃在從事運輸毒
品回台，所辯遭脅迫並無證據證明，自非可採；又依司法警察蔡
福義於被告接受海關檢查之前，既已根據辦案經驗就被告之舉止
、穿著等客觀可見事實，對被告涉及運輸走私毒品犯罪事實發生
嫌疑，乃通知並會同海關人員對被告嚴加查核，進而查獲海洛因
毒品，被告雖於遭檢查時告知鞋內藏有物品，仍與自首要件不符
。且被告所供出之林建宏，與被告間屬共犯關係，並非供出毒品
之來源，進而再破獲毒品提供者或毒梟前手，自無依毒品危害防
制條例第十七條規定減輕其刑之餘地。而以被告事後否認知悉所
運輸走私者係海洛因云云，如何為不可取，亦依調查所得證據予
以指駁綦詳。核其論述與經驗法則、論理法則及證據法則皆無違
背，從形式觀察，原判決並無足以影響判決結果之違背法令之情
形存在。甲○○上訴意旨略稱：被告因受林建宏脅迫攜帶毒品返
國，於海關查獲前即告知夾藏異物，絕無闖關意圖，原判決認不
符合自首規定，即有違法；又被告於原審供出共犯林建宏之確實
年籍，配合警察偵辦，原判決未據此酌減若干刑度，亦有違誤。
檢察官上訴意旨略稱：（一）原判決事實所載之「甲○○遂與林
建宏共同基於第一級毒品海洛因及司運管制進口物品海洛因進口
之犯意聯絡應允參與」，其中「共同基於」與「第一級」之間，
究竟是否基於「運輸」或其他行為之犯意，並未記載，故與主文
及理由所認定之罪名未能一致；「私運」亦誤載為「司運」，均
有未合。（二）原判決認定被告係與林建宏基於共同之犯意，林
建宏將毒品藏放於白色運動鞋內，推由年籍不詳、綽號「帥哥」
之成年男子將之交與被告攜帶運輸回台，並未認定「帥哥」知情
，或是與其二人有共同之犯意；理由卻謂其三人有共同之犯意聯
絡，推由被告下手實施運輸及私運海洛因之構成要件行為，應論
以共同正犯；並指摘第一審判決未能查明共犯林建宏之真實身分
，亦未認定林建宏亦有前往越南與被告碰面收取球鞋裝入毒品等
分擔態樣，係認林建宏有行為之分擔，與先前理由記載推由被告
下手實施，均不無事實與理由，及理由前後矛盾之違法。（三）
原判決對於被告辯稱伊經濟困難，是否屬實，並未查證及說明；
又依原判決理由所載認被告辯稱其不知所攜帶者為海洛因一節為
不可採信，顯然被告係矢口否認，並未坦承全部犯行，且無悔意
，原判決竟謂「到案後坦承全部犯行……，深具悔意」，作為減
刑及量刑之依據，有判決不載理由及理由矛盾之違法。（四）扣
案之運動鞋縱係共犯林建宏交予被告，亦未必即為林建宏所有。
原判決未查證及說明依據，逕予沒收，有調查未盡及判決不載理
由之違法等語。惟查：（一）共同實施犯罪行為之人，在合同意
思範圍以內，各自分擔犯罪行為之一部，相互利用他人之行為，
以達成其犯罪之目的者，即應對於全部所發生之結果，共同負責
。依原判決之認定，林建宏係在台先交付被告一雙白色運動鞋攜
帶至越南，以作為藏放毒品之用；於其二人在越南胡志明市安東
廣場見面後，被告將該雙運動鞋交還林建宏，由林建宏將扣案之
海洛因藏放在鞋內，推由綽號「帥哥」之成年男子持交給被告攜
帶運輸回台；並非認定該綽號「帥哥」之成年男子不知情（間接
正犯），自無予贅載知情之必要。被告與林建宏、綽號「帥哥」
之成年男子，係各自分擔實施運輸毒品犯罪行為之一部，原判決
論以共同正犯，要無不合，並無檢察官上訴意旨(二)所指事實與理
由及理由前後矛盾之違法情形。（二）法律上刑之加重、減免事
由，如累犯加重、自首減輕，乃刑罰權範圍擴張、減縮之事由，
攸關構成刑罰權成立基礎之事實，固應予以嚴格證明；至於刑罰
量定之事實（刑法第五十七條所定科刑應審酌之一切情狀），尤
其如犯罪時所受之刺激、犯罪行為人之生活狀況、品行、犯罪後
之態度等，乃單純情狀之事實，與裁判上刑之減輕事由（刑法第
五十九條酌量減輕其刑），因均非屬犯罪構成要件之要素，則屬
自由證明之事項，其使用之證據，不以具備證據能力或經合法調
查為必要，只須與存在於訴訟案卷內之證據相符為已足。原判決
係依憑被告於警詢及偵查中供認綽號「大胖」者要伊到越南攜帶
一號毒品回台，以及於原審明白供出該「大胖」者即為林建宏，
並經調查屬實等情，因認被告犯罪後坦承犯行，深具悔意，併認
定被告係計程車司機，所辯因窘於經濟一節，並無不實為由，資
為酌減其刑及量刑標準之依據之一，經核與卷存證據並無不符，
應無檢察官上訴意旨(三)所稱判決不載理由、理由矛盾之違法可言
。（三）動產所有權誰屬之認定，原則上係以占有之外觀狀態為
斷。原判決係依據被告之供述，以及起訴書之記載，認定扣案用
以運輸毒品之運動鞋一雙，為共犯林建宏所有，已於理由內敘明
其認定之證據及理由，原判決併予宣告沒收，依法並無違誤。至
檢察官上訴意旨(一)所指之情形，純屬文字脫漏，原判決業已裁定
更正（見原審卷第一○四頁）。另被告上訴意旨所稱各情，係就
原判決已說明論駁之事項，再事爭辯或任意指摘。本件被告及檢
察官之上訴，與法律規定得為第三審上訴理由之違法情形，均不
相適合，應認其等之上訴為違背法律上之程式，均應予駁回。
據上論結，應依刑事訴訟法第三百九十五條前段，判決如主文。
中　　華　　民　　國　九十六　年　　七　　月　　五　　日
                      最高法院刑事第六庭
                          審判長法官  呂　潮　澤
                                法官  吳　昆　仁
                                法官  孫　增　同
                                法官  趙　文　淵
                                法官  吳　　　燦
      本件正本證明與原本無異
                                      書  記  官
中　　華　　民　　國　九十六　年　　七　　月　 十一 　日
                                                Ａ
